【裁判字號】    99,訴,1763
【裁判日期】    990730
【裁判案由】    毒品危害防制條例
【裁判全文】
臺灣臺中地方法院刑事判決              99年度訴字第1763號
公  訴  人  臺灣臺中地方法院檢察署檢察官
被      告  甲○○
上列被告因違反毒品危害防制條例案件，經檢察官提起公訴（99
年度毒偵字第1909號），被告於本院準備程序中就被訴事實為有
罪之陳述，經本院合議庭裁定由受命法官獨任依簡式審判程序審
理，判決如下：
    主  文
甲○○施用第一級毒品，累犯，處有期徒刑壹年。
    犯罪事實
一、甲○○前於民國89年間，因施用毒品案件，經本院裁定送觀
    察、勒戒後，認有繼續施用毒品之傾向，再經本院裁定令入
    戒治處所施以強制戒治，復經停止戒治、撤銷停止戒治入所
    續執行所餘之戒治期間，嗣於91年5 月30日執行完畢釋放出
    所，並經臺灣臺中地方法院檢察署檢察官以91年度戒毒偵字
    第264 號為不起訴處分確定。又於上開強制戒治執行完畢釋
    放5 年內之95年間，再犯施用毒品案件，經法院分別判處有
    期徒刑8 月、10月確定，嗣經減刑後更定應執行有期徒刑8
    月確定，復與另案竊盜等案件，經法院所處應執行有期徒刑
    1 年10月確定部分，接續執行，甫於98年11月10日縮刑期滿
    執行完畢。詎其仍不知戒絕，又基於施用第一級毒品海洛因
    之犯意，於99年3 月21日19、20時許，在其位於臺中縣太平
    市○○路380 巷30號租屋處內，以將毒品海洛因稀釋後注入
    針筒再施打靜脈血管之方式，施用第一級毒品海洛因1 次。
    嗣於同年月22日19時20分許，在臺中市○區○○路與成功路
    之電子遊藝場門口前，為警盤查，且其為毒品列管人口，並
    徵得其同意採尿送驗而查知上情。
二、案經臺中市警察局第五分局報告臺灣臺中地方法院檢察署檢
    察官偵查起訴。
    理  由
一、上揭犯罪事實，業據被告甲○○於本院審理中坦承不諱，而
    被告為警查獲後經採尿送驗結果，確呈嗎啡陽性反應，有臺
    中市警察局第五分局委託尿液檢驗代號與真實姓名對照表、
    中山醫學大學附設醫院檢驗科藥物檢測中心尿液檢驗報告各
    1 份在卷可稽，足認被告之自白，應與事實相符，堪予採信
    。按施用第一、二級毒品為犯罪行為，毒品危害防制條例第
    10 條 定有處罰明文。故施用第一、二級毒品者，依前揭規
    定本應科以刑罰。惟基於刑事政策，對合於一定條件之施用
    者，則依同條例第20條、第23條之規定，施以觀察、勒戒及
    強制戒治之保安處分。又毒品危害防制條例於92年7 月9 日
    修正公布，自93年1 月9 日施行，其中第20條、第23條將施
    用毒品之刑事處遇程序，區分為「初犯」及「五年內再犯」
    、「五年後再犯」。依其立法理由之說明：「初犯」，經觀
    察、勒戒或強制戒治後，應為不起訴處分或不付審理之裁定
    ；經觀察、勒戒或強制戒治執行完畢釋放後，「五年內再犯
    」者，因其再犯率甚高，原實施之觀察、勒戒及強制戒治既
    已無法收其實效，爰依法追訴或裁定交付審理。至於經觀察
    、勒戒或強制戒治執行完畢釋放後，「五年後再犯」者，前
    所實施之觀察、勒戒或強制戒治已足以遮斷其施用毒品之毒
    癮，為期自新及協助其斷除毒癮，仍適用「初犯」規定，先
    經觀察、勒戒或強制戒治之程序。從而依修正後之規定，僅
    限於「初犯」及「五年後再犯」二種情形，始應先經觀察、
    勒戒或強制戒治程序。倘被告於5 年內已再犯，經依法追訴
    處罰，縱其第3 次（或第3 次以上）再度施用毒品之時間，
    在初犯經觀察、勒戒或強制戒治執行完畢釋放五年以後，已
    不合於「五年後再犯」之規定，且因已於「五年內再犯」，
    顯見其再犯率甚高，原實施觀察、勒戒或強制戒治，已無法
    收其實效，即應依該條例第10條處罰（最高法院97年度第5
    次刑事庭會議決議參照）。查被告前於89年間，因施用毒品
    案件，經本院裁定送觀察、勒戒後，認有繼續施用毒品之傾
    向，再經本院裁定令入戒治處所施以強制戒治，復經停止戒
    治、撤銷停止戒治入所續執行所餘之戒治期間，嗣於91年5
    月30 日 執行完畢釋放出所，並經臺灣臺中地方法院檢察署
    檢察官以91年度戒毒偵字第264 號為不起訴處分確定。又於
    上開強制戒治執行完畢釋放5 年內之95年間，再犯施用毒品
    案件，經法院分別判處有期徒刑8 月、10月確定，嗣經減刑
    為有期徒刑4 月、5 月，並定應執行有期徒刑8 月確定（此
    有卷附刑案資料查註記錄表、臺灣高等法院被告前案記錄表
    可參），是以，被告既於前揭強制戒治執行完畢5 年內已再
    犯施用毒品犯行，本案自應依法追訴處罰。綜上所述，本件
    事證明確，被告施用第一級毒品海洛因犯行，堪以認定，應
    依法論科。
二、按海洛因係毒品危害防制條例所定之第一級毒品，不得非法
    施用，是核被告所為，係犯毒品危害防制條例第10條第1 項
    之施用第一級毒品罪。被告為施用毒品海洛因而持有毒品之
    低度行為，已為其施用之高度行為所吸收，不另論罪。再被
    告因施用毒品案件，經法院分別判處有期徒刑8 月、10月確
    定，嗣經減刑後更定應執行有期徒刑8 月確定，復與另案竊
    盜等案件，經法院所處應執行有期徒刑1 年10月確定部分，
    接續執行，甫於98年11月10日縮刑期滿執行完畢，有臺灣臺
    中地方法院檢察署刑案資料查註紀錄表、臺灣高等法院被告
    前案紀錄表在卷可考，其受徒刑執行完畢5 年內故意再犯本
    件有期徒刑以上之罪，係屬累犯，應依刑法第47條第1 項規
    定，加重其刑。爰審酌被告歷經毒品戒斷之保安處分程序，
    復有違反槍砲彈藥刀械管制條例、竊盜、多次毒品前科（參
    卷附前揭紀錄表），仍未能徹底戒除毒癮，足見其意志不堅
    ，惟施用毒品係戕害自身健康及犯後態度尚可等一切情狀，
    量處如主文所示之刑。
據上論斷，應依刑事訴訟法第273 條之1 第1 項、第299 條第1
項前段，毒品危害防制條例第10條第1 項，刑法第11條、第47條
第1 項，判決如主文。
本案經檢察官乙○○到庭執行職務
中    華    民    國    99    年    7     月    30    日
                  刑事第十二庭  法  官  劉敏芳
以上正本證明與原本無異。
如不服本判決應於收受判決後10日內向本院提出上訴書狀，並應
敘述具體理由。其未敘述上訴理由者，應於上訴期間屆滿後20日
內向本院補提理由書（均須按他造當事人之人數附繕本）「切勿
逕送上級法院」。
                                書記官  陳錫威
中    華    民    國    99    年    7     月    30    日
附錄本案論罪法條：
毒品危害防制條例第10條第1項：
施用第一級毒品者，處6月以上5年以下有期徒刑。

司法院資訊處製作；財團法人民間司法改革基金會備份。
